臺灣高等法院高雄分院刑事判決
111年度上訴字第521號
上  訴  人  
即  被  告  余俊發



選任辯護人  陳韋誠律師（法扶律師）
上列上訴人因違反毒品危害防制條例等案件，不服臺灣高雄地方
法院110年度訴字第803號，中華民國111年4月29日第一審判決（
起訴案號：臺灣高雄地方檢察署110年度偵字第22851、25012號
），提起上訴，本院判決如下：
    主  文
上訴駁回。
    事  實
一、余俊發明知海洛因為毒品危害防制條例第2條第2項第1款所
    列之第一級毒品，亦明知甲基安非他命為毒品危害防制條例
    第2條第2項第2款所列之第二級毒品，並經行政院衛生署（
    現改制為衛生福利部）明令公告禁止使用，屬藥事法第22條
    第1項第1款所稱之禁藥，不得販賣、轉讓及持有，竟仍為下
    列行為：
㈠、基於販賣第一級毒品海洛因以營利之各別犯意，於附表一編
    號1至6所示之時間、地點，以各該編號所載方式，販賣海洛
    因予邵萬欽1次、徐慈玲2次及葉重成3次，並收取各該編號
    所示價金。
㈡、另基於轉讓第一級毒品海洛因及禁藥甲基安非他命之犯意，
    於民國110年10月17日晚間某時許，在與女友華怡雱同住之
    高雄市○○區○○○路000巷0號處所，同時無償轉讓未混合數量
    不詳之海洛因（無證據證明淨重達5公克以上）及甲基安非
    他命（無證據證明淨重達10公克以上）予華怡雱施用。嗣經
    警實施通訊監察，並於110年10月18日9時30分許，持臺灣高
    雄地方法院（下稱高雄地院）核發之搜索票，至余俊發居住
    之上址及李春忠（與余俊發本案犯嫌無涉）居住之高雄市林
    園區西溪路某處（地址詳卷）執行搜索，扣得附表二編號2
    、附表三所示之物，而悉上情。　
二、案經高雄市政府警察局刑事警察大隊移送臺灣高雄地方檢察
    署檢察官偵查起訴。
    理  由
壹、證據能力
一、按被告以外之人於審判外之陳述，雖不符刑事訴訟法第159
    條之1 至之4 等4 條之規定，而經當事人於審判程序同意作
    為證據，法院審酌該言詞陳述或書面陳述作成時之情況，認
    為適當者，亦得為證據；當事人、代理人或辯護人於法院調
    查證據時，知有刑事訴訟法第159 條第1 項不得為證據之情
    形，而未於言詞辯論終結前聲明異議者，視為有前項之同意
    ，同法第159 條之5 定有明文。立法意旨在於傳聞證據未經
    當事人之反對詰問予以核實，原則上先予排除；惟若當事人
    已放棄反對詰問權，於審判程序中表明同意該等傳聞證據可
    作為證據；或於言詞辯論終結前未聲明異議，基於尊重當事
    人對傳聞證據之處分權，及證據資料愈豐富，愈有助於真實
    發見之理念，且強化言詞辯論主義，使訴訟程序得以順暢進
    行，上開傳聞證據亦均具有證據能力。查本判決所引具傳聞
    性質之審判外供述證據，檢察官、上訴人即被告余俊發（下
    稱被告）及辯護人於本院準備程序中均表示同意有證據能力
    （見本院卷第247頁），且迄於言詞辯論終結前亦未聲明異
    議。本院審酌各該傳聞證據作成時之情況，認均與本件待證
    事實具有關聯性，且查無證據足以證明言詞陳述之傳聞證據
    部分，陳述人有受外在干擾、不法取供或違反其自由意志而
    陳述之情形；書面陳述之傳聞證據部分，亦無遭變造或偽造
    之情事；衡酌各該傳聞證據，作為本案之證據亦屬適當，自
    均得為證據，而有證據能力。
二、另本判決引用之非供述證據部分，查無實施刑事訴訟程序之
    公務員違法取證之情事，依刑事訴訟法第158 條之4 之反面
    解釋，亦有證據能力。
貳、實體部分
一、認定事實所憑證據及理由
㈠、上揭犯罪事實，業據被告於偵查、原審及本院審理時坦認不
    諱〔見高雄市刑大高市警刑大偵1字第11072967300號卷（下
    稱警二卷）第10至12頁、110年度偵字第22851號卷（下稱偵
    卷）第11頁、第165至166頁、原審聲羈卷第34頁、原審卷第
    141頁、第143至147頁、第281至282頁、本院卷第244、288
    、303頁〕，核與證人華怡雱偵訊之證述（見偵卷第35至36頁
    ）相符，並有附表一各該編號「證據名稱及出處」欄所列證
    據，以及原審核發之搜索票、高雄市刑大搜索扣押筆錄、扣
    押物品目錄表、附表二編號2扣案物、華怡雱之鑑定許可書
    、尿液採證代碼對照表、尿液檢驗報告（見警二卷第131頁
    、第171至177頁、偵卷第197至199頁）在卷可佐，足徵被告
    所為任意性自白均與事實相符。
㈡、販賣毒品之所謂販賣行為，須行為人主觀上有營利意圖，且
    客觀上有販入或賣出毒品行為，即足構成，至於實際上是否
    已經獲利，則非所問。又政府為維護人民健康及社會秩序，
    對於非法販賣毒品之行為查緝甚嚴，並科以極重刑責，海洛
    因之價格並非低廉，取得更屬不易，茍無利可圖，應無甘冒
    查緝法辦重刑之危險，平白無端為該買賣之工作。海洛因復
    因無法公然交易、無公定價格，容易分裝並增減份量，每次
    買賣之價量，可能隨時依雙方關係深淺、資力、需求量及對
    行情之認知、來源是否充裕、查緝是否嚴謹、購買者被查獲
    時供述購買對象之可能風險評估等情形，而異其標準，因之
    販賣利得除經被告供明，或帳冊價量均臻明確外，委難查得
    實情。然販賣之人從價差或量差中牟利之方式及獲利之類型
    雖異，其意圖營利之販賣行為則同一，是販毒者販入之價格
    必較售出之價格低廉，而有從中賺取買賣差價，或以其他方
    式諸如以物易物、減省費用、抵償債務、獲得毒品施用等牟
    取利益之意圖及事實，應屬合理之認定，是有償之毒品交易
    ，縱未確切查得販賣賺取之實際差價或獲利內容，除別有事
    證足認係按原價或低於原價轉讓，始終無營利之意思外，尚
    難執此認意圖營利之事證有所不足，方能避免知過坦承者難
    辭重典，飾詞否認者反得逞僥倖，而失情理之平。另毒品交
    易非必然以現貨買賣為常態，毒品交易通路賣方上、下手間
    ，基於規避查緝風險，節約存貨成本等不一而足之考量，於
    臨交貨之際始互通有無，亦所在多有，故販毒者與買方議妥
    交易後，始轉而向上手取得毒品交付買方，不論該次交易係
    起因於賣方主動兜售或買方主動洽購，販毒者既有營利意圖
    ，非可與無營利意圖，而單純為便利施用之人，乃代為購買
    毒品或合資等幫助施用，或無償轉讓等情形等同視之。二者
    之區辨，主要仍在營利意圖之有無，如從整體取得毒品過程
    觀之，販毒者對於毒品之數量、價額、交付方式等，有自主
    決定之權，並掌握取得毒品之管道，買方下次購毒仍須透過
    此途逕始能取得，販毒者並從中獲有利得，且此利得非以金
    錢為限，獲得金錢、減省費用、供己施用之毒品等皆可，均
    不影響販賣毒品罪之成立。查本案固無證據可認定被告各次
    販賣實際獲取之利益為何、數額若干，但被告於原審既已坦
    承附表一各次均係收到購毒者之要約並收取價金後，方轉向
    上游購買，再行交付予購毒者（見原審卷第143至145頁、第
    282頁），依前說明，被告與附表一所載各交易對象均非至
    親，復無特別深厚或親密之交情，則其必定可從中獲利，始
    願不辭辛勞向上游取得毒品後，又甘冒遭查獲之風險而出面
    交易，且被告掌握毒品交易之管道，自任毒品之出賣者，得
    自主決定要否交易及交易之數量、價額、交付方式等，被告
    更供稱其可自毒品上游處獲得毒品施用（見警二卷第23頁）
    ，當有藉此獲利之意圖無疑，是附表一各次均合於上述販賣
    之要件。
㈢、按合於醫藥及科學上需用者為管制藥品，依管制藥品管理條
    例進行流向控管，而非合於醫學、科學上需用者，則為毒品
    ，依毒品危害防制條例規定進行查緝，管制藥品倘未經中央
    衛生主管機關明令公告禁止，或經核准輸入者，即非禁藥。
    甲基安非他命早經行政院衛生署（現改制為衛生福利部），
    於75年7月11日以衛署藥字第597627號公告禁止使用在案，
    迄未變更，自應認屬藥事法第22條第1項第1款所稱之禁藥（
    最高法院107年度台上字第3587號、106年度台上字第1742號
    判決意旨參照）。查被告有施用甲基安非他命之前科，有其
    前科表在卷，復已坦承有以玻璃球燒烤方式施用甲基安非他
    命之經驗（見偵卷第9頁），足認被告明知其所轉讓予華怡
    雱施用之甲基安非他命，並非合於醫學、科學上需用，而經
    合法管道取得者。甲基安非他命既早於75年間即經政府明令
    公告禁止使用，並經政府廣為宣導禁令，相關犯罪案例甚多
    ，被告對此當甚為明瞭，不得諉為不知，則被告於轉讓海洛
    因之同時一併轉讓甲基安非他命予華怡雱施用，自屬明知為
    禁藥而轉讓。
㈣、末犯前5條之罪而混合二種以上之毒品者，適用其中最高級別
    毒品之法定刑，並加重其刑至二分之一，毒品危害防制條例
    第9條第3項固有明文。然本條項所稱之混合，係指將2種以
    上之毒品摻雜調合，無從區分而言（如置於同一包裝）。參
    諸華怡雱於偵訊時證稱：被告轉讓給我施用的海洛因及甲基
    安非他命，海洛因是用注射方式施用，甲基安非他命是用玻
    璃球燒烤方式施用等語（見偵卷第35至36頁）；被告於原審
    亦僅供稱：我是和華怡雱一起施用海洛因及甲基安非他命等
    語（見原審卷第145至147頁），顯見海洛因及甲基安非他命
    仍明確可分，並得以不同方式施用，被告並非將海洛因及甲
    基安非他命混合後，方轉讓予華怡雱施用，無上開加重規定
    之適用。
㈤、綜上所述，被告自白附表一各編號及事實欄一㈡之罪行，有前
    述證據可資補強，核與事實相符。從而，本件事證明確，被
    告上開犯行，均堪認定，應依法論科。
二、論罪 
㈠、核被告就事實欄一㈠即附表一編號1至6所為，均係犯毒品危害
    防制條例第4條第1項之販賣第一級毒品罪；就事實欄一㈡所
    為，則係犯毒品危害防制條例第8條第1項之轉讓第一級毒品
    罪、藥事法第83條第1項轉讓禁藥罪。被告各次販賣或轉讓
    海洛因前持有之低度行為，應各為其後販賣及轉讓之高度行
    為所吸收，均不另論罪。又被告轉讓甲基安非他命予華怡雱
    前持有甲基安非他命之行為，屬實質上一罪之階段行為，高
    度之轉讓行為既已依藥事法加以處罰，其低度之持有行為，
    不再割裂適用毒品危害防制條例加以處罰。被告就事實欄一
    ㈡之轉讓第一級毒品及轉讓禁藥罪，係以一行為觸犯各該罪
    名，應依刑法第55條前段規定，從一重之轉讓第一級毒品罪
    處斷。末以，附表一各編號所載各次犯行間，及與事實欄一
    ㈡之犯行間，均犯意各別、行為互殊，應分論併罰。
㈡、刑之加重、減輕事由
 1、累犯加重
　⑴司法院釋字第775號解釋，認刑法第47條第1項規定累犯加重
    本刑部分，雖不生違反憲法一行為不二罰原則之問題，然如
    不分情節，一律加重最低本刑，致生行為人所受之刑罰超過
    其所應負擔罪責之個案，仍因不符憲法罪刑相當原則，牴觸
    憲法第23條比例原則。於刑法第47條第1項修正前，法院就
    個案應依解釋意旨裁量是否加重最低本刑，以避免發生罪刑
    不相當之情形。查被告前因施用毒品案件，經高雄地院以10
    8年度審原訴字第17號判決處有期徒刑7月確定，於109年7月
    25日縮刑期滿執行完畢，有其前科表可按，於受徒刑之執行
    完畢後，5年內故意再犯本案有期徒刑以上各罪，均為累犯
    。審酌其前已有多次施用毒品前科，前案亦為施用毒品犯行
    ，與本案罪質相近，復經執行完畢後竟仍未悔改，並遠離毒
    品，又再犯事實欄所示各罪，犯罪情節更自施用擴及於販賣
    、轉讓，行為愈發嚴重，並造成毒品擴散，顯見其具有特別
    之惡性，對刑罰之反應力亦屬薄弱，除法定刑為死刑、無期
    徒刑部分不予加重外，其餘仍應依刑法第47條第1項規定，
    均加重其刑。
　⑵辯護人雖為被告辯稱：依司法院釋字第775號解釋意旨，累犯
    部分不一定要加重，被告前案僅為施用毒品，與本件犯罪本
    質上有所不同，且施毒者宜視為病患，宜側重治療與矯治而
    非刑罰，故不應以被告有施用毒品之累犯前科即加重刑度等
    語（見本院卷第257至260頁）。惟累犯之加重，係因犯罪行
    為人之刑罰反應力薄弱，需再延長其矯正期間，以助其重返
    社會，並兼顧社會防衛之效果，與前後所犯各罪類型、罪名
    是否相同或罪質是否相當，無必然之關連（最高法院110年
    度台上字第1060號號刑事判決意旨參照）。被告上開施用毒
    品犯行既經判處罪刑並入監執行完畢，縱然不足使其戒絕毒
    癮，惟仍具警惕教化其勿切再為任何犯罪之矯正用意，則其
    於有期刑執行完畢後，再犯罪質更重之本案販賣第一級毒品
    罪及轉讓第一級毒品罪，足見被告遵循法律之決心不堅，對
    於刑罰反應力顯屬薄弱，且所犯具有特別惡性，依前揭說明
    意旨，自應加重其刑（法定刑為死刑、無刑徒刑部分除外）
    ，辯護人此部分主張，並不足採。　
　⑶又最高法院刑事大法庭111年4月27日110年度台上字第5660號
    裁定意旨，已於理由揭示：本院刑事大法庭之裁定，除因依
    法院組織法第51條之10規定，對提案庭提交之案件有拘束力
    外，基於預測可能性及法安定性之精神，並無溯及既往之效
    力。故本裁定宣示前各級法院所踐行之訴訟程序及裁判，與
    本裁定意旨不符者，尚無從援引為上訴或非常上訴之理由。
    是以，於本裁定宣示前，下級審法院在檢察官未主張或盡其
    舉證、說明責任之情形下，業依職權調查，因而論以累犯，
    本乎前科形成累犯處斷刑或作為宣告刑事由之裁量，只須滿
    足其一，其評價即足，上級審法院自不能據以撤銷原判決，
    應予指明。是原審係於最高法院大法庭上開刑事裁定前，已
    依職權調查，並因而論以被告累犯應加重其刑（除法定刑無
    期徒刑外），依據前開說明，本案之事實審法院依職權調查
    論以被告累犯並加重其刑，尚無違背前開裁定意旨可言，併
    予指明。　
 2、毒品危防制條例第17條第2項減輕其刑
　　按犯第4條至第8條之罪於偵查及歷次審判中均自白者，減輕
    其刑，毒品危害防制條例第17條第2項定有明文。查被告就
    事實欄所載犯行，於偵查及原審審理時均有坦承犯行，業已
    認定如前，應依法減輕其刑。
 3、本件不符毒品危害防制條例第17條第1項減免其刑規定
  ⑴按毒品危害防制條例第17條規定：「犯第4條至第8條、第10
    條或第11條之罪，供出毒品來源，因而查獲其他正犯或共犯
    者，減輕或免除其刑。」，係指具體提供毒品來源之資訊，
    使調查或偵查犯罪之公務員知悉而對之發動調查或偵查，並
    據以破獲者而言，其旨在鼓勵毒品「下游者」具體供出其「
    上游供應人」，俾進一步擴大查緝績效，揪出其他正犯或共
    犯，以確實防制毒品泛濫或更為擴散。所稱「毒品來源」，
    係指被告原持有供己犯同條項所列之罪之毒品源自何人之謂
    ；而所謂「查獲」，除指查獲該其他正犯或共犯外，並兼及
    被告所指其毒品來源其事。又所謂「供出毒品來源」，與調
    查或偵查犯罪之公務員對之發動調查或偵查並進而破獲之間
    ，論理上須具有先後且相當的因果關係，非謂被告一有「自
    白」、「指認」毒品來源之人，而破獲在後，即得依上開規
    定予以減刑；若被告供出毒品來源者之前，調查或偵查犯罪
    之公務員已有確切之證據，足以合理懷疑被告所供販賣毒品
    來源之人，則嗣後之破獲與被告之供出毒品來源間，即欠缺
    先後且相當的因果關係，自不得適用上開規定減刑（最高法
    院101年度台上字第1743號、110年度台非字第169號、111年
    度台上字第2122號判決意旨參照）。
  ⑵被告主張其於偵查中供出本件被訴犯行之毒品來源均為李佳
    鎮，應符合毒品危害防制條例第17條第1項減免其刑之規定
    等語。經查，警方於110年10月18日查獲被告後，再於111年
    2月22日借訊在監執行中之李佳鎮，嗣於111年4月6日向臺灣
    高雄地方檢察官署移送李佳鎮涉嫌：⑴、於110年8月19日16
    時20分至同日16時40分止，在高雄市林園區北汕路與北汕二
    路口（十三姨雜貨店），販賣2,000元甲基安非他命1小包（
    0.9公克）予被告；⑵、於110年8月23日，在高雄市大寮區光
    明路二段與萬丹路口，販賣價格15,000元之半錢海洛因予被
    告；嗣經臺灣高雄地方檢察署檢察官就李佳鎮所涉上開⑴部
    分以犯罪嫌疑不足為不起訴處分，就李佳鎮所涉上開⑵部分
    則提起公訴等情，固有高雄市政府警察局刑事警察大隊111
    年4月6日刑事案件報告書、臺灣高雄地方檢察署111年度偵
    字第12747號起訴書、不起訴處分書在卷可稽見本院卷第169
    至173、273至277頁）。然而，警方就本案於對被告執行通
    訊監察期間，即已陸續監得被告持附表二編號1、2之手機與
    門號，與李佳鎮持用之門號0000000000號手機聯繫，發覺被
    告之毒品來源為李佳鎮，並於110年10月13日報請臺灣高雄
    地方檢察署向高雄地院聲請對李佳鎮執行通訊監察獲准，有
    相關通訊監察譯文、高雄市刑大110年12月13日回函及高雄
    地院核發之李佳鎮通訊監察書在卷可參（見警二卷第59至64
    頁、原審卷第57頁、第129至131頁）。又經本院再次函詢高
    雄市政府警察局刑事警察大隊說明對被告上開手機、門號執
    行通訊監察期間，係依據何特定之通訊監察譯文或其他具體
    偵查作為，可資判斷被告本件被訴犯行之毒品來源為李佳鎮
    ，經該大隊函覆提出被告於110年8月19日、8月25日、9月16
    日（未接通）、9月17日與李佳鎮多次聯絡之通訊監察譯文
    ，以及被告於110年9月16日與藥腳徐慈玲、葉重成之通訊監
    察譯文為證，並說明警方研判被告向李佳鎮購毒之依據為：
    ⑴、被告於110年8月19日15時55分撥打電話至李佳鎮名下所
    申設之行動電話門號0000000000，詢問李佳鎮「朋友在麻煩
    我啦」，研判係欲向李佳鎮購買毒品，李佳鎮旋即回應被告
    「大仔，這電話捏這電話捏，你要講南仔，你還在電話中」
    意即要被告不要在電話中談及有關毒品交易之情事，李佳鎮
    旋即改持另一門號0000000000回撥至被告門號，避免警方以
    李佳鎮自身所申設之門號循線追緝而至，而後雙方約定於汕
    尾十三姨雜貨店進行毒品交易（見本院卷第225頁所示通訊
    監察譯文）。⑵、另被告於110年8月25日5時49分撥打李佳鎮
    行動電話門號0000000000未接通，旋即有某男子持外籍人士
    申設之行動電話門號（俗稱外勞卡）0000000000回撥至被告
    門號0000000000，告知被告「你剛才不是有打一支電話」、
    「他叫我跟你說他在王公路這裡」，雙方約定於林園區王公
    路一帶進行毒品交易（見本院卷第227頁所示通訊監察譯文
    ）。⑶、另於通訊監察中發覺，被告下游毒品藥腳徐慈玲及
    葉重成於110年9月16日均多次撥打被告所使用之門號000000
    0000表示欲向被告購買毒品，惟被告均稱渠還在等，不知道
    會等到幾點等語（見本院卷第199、211、229頁所示與徐慈
    玲、葉重成之通訊監察譯文），顯見被告尚未自上游毒品來
    源購得毒品。另於110年9月16日當天，透過通訊監察可知，
    被告多次撥打李佳鎮使用門號，欲向李佳鎮購買毒品，李佳
    鎮未接通，直至9月17日凌晨1點30分李佳鎮使用門號000000
    0000撥打至被告所使用之門號0000000000向被告發告知「OK
    阿啦」、「好阿啦，有阿啦」等語（見本院卷第229頁所示
    通訊監察譯文），表示渠有毒品可供交易了，並向被告抱怨
    ，要渠不要一直打電話催促，顯見被告之毒品來源即為李佳
    鎮等情；此有高雄市政府警察局刑事警察大隊111年7月5日
    高市警刑大偵1字第11171667000號函暨所附111年7月4日職
    務報告（見本院卷第177至186頁）及上開通訊監察譯文可憑
    。再者，經本院調取高雄地院110年聲監字第785號通訊監察
    卷宗（受監聽人李佳鎮）核閱，警方於110年10月12日報請
    臺灣高雄地方檢察署向高雄地院聲請對被告之毒品上游持用
    門號執行通訊監察時，確已提出上開被告於110年8月19日、
    8月25日、9月16日與持用門號0000000000、0000000000之毒
    品上游聯絡之通訊監察譯文，並檢附門號0000000000之申設
    人即為李佳鎮本人之查詢資料，因而鎖定李佳鎮持自身申設
    門號0000000000及利用人頭門號0000000000作為聯絡販毒之
    工具，涉嫌販賣第一、二級毒品予被告，而經高雄地院認有
    事實足認李佳鎮涉嫌販毒而准予對李佳鎮名下門號00000000
    00執行通訊監察，此節足與高雄市政府警察局刑事警察大隊
    函覆原審及本院之上開函文可資相互勾稽。承上各情可知，
    在被告於110年10月18日因本案為警拘提到案，並於翌日即1
    0月19日供述其曾向李佳鎮購買海洛因、甲基安非他命（見
    警二卷第24至29頁）之前，警方已有確切證據，足以合理懷
    疑李佳鎮即為被告之毒品來源，堪認被告到案後方供述毒品
    來源李佳鎮，與調查或偵查犯罪之公務員對李佳鎮發動調查
    、偵查並進而查獲之間，即無先後之因果關係，故被告所為
    與毒品危害防制條例第17條第1項減輕或免除其刑規定要件
    不符，而無該條項減免其刑規定之適用。辯護人為被告主張
    檢警監聽被告期間，就李佳鎮涉嫌販賣毒品予被告乙事，至
    多僅具開始或移送偵查之初步懷疑而已，係經被告到案供述
    後才對李佳鎮啟動偵查程序等語（見本院卷第252至254、30
    7至309頁），核與警方於監聽期間即已掌握上開確切證據，
    足以合理懷疑李佳鎮販毒予被告乙情不符，且警方早已對李
    佳鎮執行監聽而發動調查，於被告拘提到案後，亦係依據相
    關通訊監察譯文調查被告向李佳鎮購毒經過，尚非因被告之
    供述始查獲李佳鎮，自不能僅憑被告於警詢有指證向李佳鎮
    購毒在先、李佳鎮經警方移送檢察官偵辦在後，即逕認被告
    符合上開減刑規定。是以，辯護人上開辯護主張，顯有誤會
    ，自難憑採。
 4、按刑法第59條減輕其刑之規定，必須犯罪另有其特殊之原因
    與環境等，在客觀上足以引起一般同情，認為即予宣告法定
    最低刑期，猶嫌過重者，始有其適用。至犯罪情節輕重、獲
    利高低與犯後態度等相關事由，僅屬刑法第57條所規定量刑
    輕重之參考事項，尚不能據為刑法第59條所規定酌減之適法
    原因。另此所謂法定最低度刑，固包括法定最低本刑；惟遇
    有其他法定減輕之事由者，則應係指適用其他法定減輕事由
    減輕其刑後之最低度刑而言。倘被告別有法定減輕事由者，
    應先適用法定減輕事由減輕其刑後，猶認其犯罪之情狀顯可
    憫恕，即使科以該減輕後之最低度刑仍嫌過重者，始得適用
    刑法第59條規定酌量減輕其刑。查：
  ⑴被告就附表一編號1至6之販賣第一級毒品犯行固值非難，惟
    毒品危害防制條例第4條第1項販賣第一級毒品罪之最輕法定
    本刑，並未區分犯罪者販賣之動機、其犯罪情節之輕重及危
    害社會之程度，一律均為無期徒刑，得併科3千萬元以下罰
    金，罪責甚重，衡以被告各該次出售之海洛因數量均非甚鉅
    ，價值則介於1,000元至2,000元間，所為無非起於一時貪念
    ，販賣規模、所獲利益及危害程度俱屬有限。相較於前開最
    低法定本刑，縱依同條例第17條第2項減輕其刑，最低刑度
    仍達有期徒刑15年，足認科以最低度刑猶嫌過重，實屬情輕
    法重，在客觀上足以引起一般之同情，有情堪憫恕之處，爰
    依刑法第59條規定，就被告所犯編號1至6各次犯行，均酌減
    其刑，並遞減其刑。
  ⑵至事實欄一㈡之轉讓第一級毒品犯行，最輕本刑僅為有期徒刑
    1年，被告更得依同條例第17條第2項減輕其刑，減輕後之刑
    客觀上已無足以引起一般同情之可堪憫恕情形，犯罪當時亦
    均無特殊之原因與環境，在客觀上足以引起一般同情而顯然
    可憫，難認即使科以該最低度刑仍嫌過重，自無該條文之適
    用。
 5、被告就附表一所載6次犯行，有累犯加重、偵審自白及刑法
    第59條之減輕事由；就事實欄一㈡之犯行，則有累犯加重及
    偵審自白之減輕事由，除法定刑為死刑、無期徒刑部分，依
    法不得加重其刑外，其餘部分則先加重再連同死刑、無期徒
    刑部分（遞）減輕之。
三、上訴論斷
㈠、原審認被告罪證明確，因而適用相關法律規定，就量刑（含
    定刑）及沒收部分別說明：
 1、量刑暨定應執行刑　　　　　　
  ⑴爰審酌被告明知毒品對社會秩序及國民健康危害至深且鉅，
    竟仍無視國家對於杜絕毒品犯罪之禁令，貪圖不法利益，為
    附表一各編號之販賣犯行，另為事實欄一㈡之轉讓犯行，均
    助長毒品氾濫，尤應非難。另被告除前開構成累犯之前科外
    （累犯部分不予重複評價），尚有肅清煙毒條例、麻醉藥品
    管理條例、毒品危害防制條例、竊盜等前科，有其前科表在
    卷，足認素行非佳。惟念及被告終能於偵查及原審審理期間
    坦承犯行，並供出毒品來源，已見悔意，雖檢警未因其供出
    而查獲，仍應審酌其自白之時間先後、詳簡、是否始終自白
    等項，及其自白與供出毒品來源對於本案犯罪事實之釐清、
    訴訟資源節約之效果及另案毒品查緝之貢獻，據為犯後態度
    之評價標準而適當反應於宣告刑上。另其販賣之數量非鉅、
    獲利不高，販賣之犯罪情節、獲利程度與所生危害，仍與「
    大盤」、「中盤」之毒販長期、大量販賣且獲利甚鉅者有別
    ，而酌予減輕，暨被告為國小畢業，先前從事電焊工，月收
    入8萬餘元，家境尚可（見原審卷第284頁）等一切情狀，分
    別就事實一㈠部分量處如附表一各編號「原審判決主文」欄
    所載之刑，就事實一㈡部分，處有期徒刑10月。
  ⑵又法官於定應執行刑時，除應符合外部性及內部性界限外，
    亦應注意刑法定應執行刑之刑事政策採限制加重原則，由法
    官綜合斟酌行為人犯罪行為之不法與罪責程度（如各罪之行
    為方式、危害情況、侵害之法益等）、各罪彼此間之整體關
    係（如數罪之犯罪時間、空間、各行為所侵害法益之專屬性
    或同一性、數罪對法益侵害之加重效應等）、數罪所反應行
    為人人格特性與傾向、回復社會秩序需求之高低、對行為人
    施以矯正之必要性與效益等，妥適裁量最終具體應實現之刑
    罰，始符罪責相當之要求，兼顧充分評價與不過度評價之意
    旨。查被告販賣之時間介於110年6、9、10月間，期間雖非
    甚長，但販賣次數達6次，又非僅販賣予單一對象，價格亦
    介於1,000元至2,000元間，販賣之總價金達8,000元，獲利
    尚非極微，且販賣之頻率亦稱密集，復有前述轉讓犯行，堪
    認造成毒品擴散及對國民健康危害之程度非輕，對所保護之
    法益仍造成一定程度之侵害，爰考量其整體不法與罪責程度
    ，暨併合處罰時其責任重複非難之程度，就事實一㈠、㈡之宣
    告刑定應執行有期徒刑10年。
 2、沒收
  ⑴犯罪工具 　
    附表一各次犯行，被告既分別使用各該編號所載附表二編號
    1、3之未扣案手機，有各次通訊監察譯文表在卷（見警二卷
    第163頁、原審卷第103、119頁）。被告雖供稱各該手機或
    損壞丟棄，或遭竊遺失（見原審卷第149頁），然既均無證
    據可證明業已滅失，仍應依毒品危害防制條例第19條第1項
    規定，於被告所犯各次販賣犯行主文項下分別諭知沒收，併
    諭知於全部或一部不能沒收或不宜執行沒收時，追徵其價額
    。而各該次通話所用之附表二編號2門號0000000000號SIM卡
    於查扣時，則係插用在附表三編號4之手機內，有前揭扣押
    物品目錄表可稽，該SIM卡既同為被告犯上述各次犯行所用
    之物，應連同各該未扣案手機，依毒品危害防制條例第19條
    第1項規定，於被告如附表一所載各次販賣毒品罪主文項下
    均諭知沒收。至附表三編號4扣案手機，則因IMEI碼與上述
    各次通話所搭配之手機IMEI碼均不同，無從認定曾以之作為
    犯罪工具使用，即不予宣告沒收。
  ⑵犯罪所得
    附表一所示各次販賣犯行，被告均已實際收取各該欄所載價
    金，業已認定如前，而毒品危害防制條例第19條第1項已無
    犯罪所得沒收之規定，自應回歸刑法第38條之1第1項前段之
    規定，就被告各該次已實際取得之犯罪所得，雖未扣案，仍
    分別依每次實際收取之價金，於各該販賣毒品罪項下一併諭
    知沒收，且於全部或一部不能沒收或不宜執行沒收時，追徵
    其價額。
  ⑶附表三各編號之扣案物，均無證據證明與被告本案各次犯行
    有關，不予宣告沒收。
  ⑷本判決宣告之多數沒收，應依刑法第40條之2第1項規定併執
    行之。
㈡、經核原審就被告本件犯行之認事用法並無違誤，且斟酌量刑
    （含定刑）及相關沒收之說明等情均屬妥適。
㈢、被告上訴意旨主張，本件應符合毒品危害防制條例第17條第1
    項之減免規定，以及原審依累犯規定加重其刑為不當等語，
    均不可採，業經本院審認如前。從而，被告以前詞上訴，指
    摘原判決不當，為無理由，應駁回其上訴。
據上論結，應依刑事訴訟法第368條，判決如主文。
本案經檢察官張貽琮提起公訴，檢察官許月雲到庭執行職務。
中　　華　　民　　國　　111 　年　　8 　　月　　31　　日
                  刑事第八庭    審判長法  官  邱明弘
                                      法  官  鄭詠仁
                                      法  官  林書慧
以上正本證明與原本無異。
如不服本判決應於收受本判決後20日內向本院提出上訴書狀，其
未敘述上訴理由者，並得於提起上訴後20日內向本院補提理由書
狀（均須按他造當事人之人數附繕本）「切勿逕送上級法院」。
中　　華　　民　　國　　111 　年　　8 　　月　　31　　日
　　　　　　　　　　　　　　　　　　　書記官  林昭吟
◎、附錄本判決論罪科刑法條：
《毒品危害防制條例第4條》
製造、運輸、販賣第一級毒品者，處死刑或無期徒刑；處無期徒
刑者，得併科新臺幣3千萬元以下罰金。
製造、運輸、販賣第二級毒品者，處無期徒刑或10年以上有期徒
刑，得併科新臺幣1千5百萬元以下罰金。
製造、運輸、販賣第三級毒品者，處7年以上有期徒刑，得併科
新臺幣1千萬元以下罰金。
製造、運輸、販賣第四級毒品者，處5年以上12年以下有期徒刑
，得併科新臺幣5百萬元以下罰金。
製造、運輸、販賣專供製造或施用毒品之器具者，處1年以上7年
以下有期徒刑，得併科新臺幣1百50萬元以下罰金。
前五項之未遂犯罰之。
《毒品危害防制條例第8條》
轉讓第一級毒品者，處1年以上7年以下有期徒刑，得併科新臺幣
1百萬元以下罰金。
轉讓第二級毒品者，處6月以上5年以下有期徒刑，得併科新臺幣
70萬元以下罰金。
轉讓第三級毒品者，處3年以下有期徒刑，得併科新臺幣30萬元
以下罰金。
轉讓第四級毒品者，處1年以下有期徒刑，得併科新臺幣10萬元
以下罰金。
前四項之未遂犯罰之。
轉讓毒品達一定數量者，加重其刑至二分之一，其標準由行政院
定之。
《藥事法第83條》
明知為偽藥或禁藥，而販賣、供應、調劑、運送、寄藏、牙保、
轉讓或意圖販賣而陳列者，處7年以下有期徒刑，得併科新臺幣5
千萬元以下罰金。
犯前項之罪，因而致人於死者，處7年以上有期徒刑，得併科新
臺幣1億元以下罰金；致重傷者，處3年以上12年以下有期徒刑，
得併科新臺幣7千5百萬元以下罰金。
因過失犯第1項之罪者，處2年以下有期徒刑、拘役或科新臺幣5
百萬元以下罰金。
第1項之未遂犯罰之。

附表一【本案販賣部分論罪科刑一覽表】 　　　　　　　　　
編號 交易對象 交易時間 交易方式 通訊監察譯文內容 證據名稱及出處 原審判決主文   交易地點     1 （即起訴書附表三） 邵萬欽 110年6月4日12時20分後某時 邵萬欽於右列時間前在不詳處所已當面與余俊發達成向余俊發購買價值1,000元海洛因之合意，並交付1,000元價金後，余俊發轉向他人購得重量不詳之海洛因1包，再以未扣案、插用右列門號之附表二編號1手機，與邵萬欽聯繫見面，並於左列時、地交付重量不詳之海洛因1包予邵萬欽。 監察對象（A）余俊發：0000000000 通話對象（B）邵萬欽：0000000000 通話時間：110年6月4日12時20分11秒 A→B A：喂。 B：喂，你好。 A：我在東港啦。 B：喂？你怎樣？ A：你來華僑市場這，我在曉鈴這裡。 B：華僑市場在哪？ A：紅綠燈這裡啦。 B：喔好，我現在馬上騎過去。 1、邵萬欽警詢、偵訊之證述（見警二卷第158至159頁、偵卷第106頁）。 2、本院核發之余俊發通訊監察書及左列監察譯文（見警二卷第163頁、本院卷第59至61頁）。 3、邵萬欽前科紀錄（見本院前科卷第49至64頁）。 余俊發販賣第一級毒品，累犯，處有期徒刑柒年捌月。 扣案如附表二編號2之物沒收。未扣案如附表二編號1之物、犯罪所得新臺幣壹仟元，均沒收，於全部或一部不能沒收或不宜執行沒收時，追徵其價額。   屏東縣東港鎮進德大橋與朝隆路口     2 （即起訴書附表一編號1） 徐慈玲 110年9月14日11時22分後某時 徐慈玲於右列時間前，先以不詳方式與余俊發相約在左列地點見面，因2人已相約此為其等交易海洛因之模式，且徐慈玲均購買固定數額之海洛因，余俊發便先於不詳時、地向徐慈玲收取2,000元價金後，轉向他人購得重量不詳之海洛因1包，再以未扣案、插用右列門號之附表二編號3手機，與徐慈玲聯繫見面，並於左列時、地交付重量不詳之海洛因1包予徐慈玲，徐慈玲嗣以右列⑵之通話詢問余俊發施用方法。 監察對象（A）余俊發：0000000000 通話對象（B）徐慈玲：0000000000 ⑴ 通話時間：110年9月14日11時20分15秒 B→A B：這樣對嗎？ A：對啦有通就好。 B：對啦860就是我啦。 A：好啦我知道。  ⑵ 通話時間：110年9月14日11時22分35秒 B→A B：喂這是直接配開水下去喝就行了嗎？ A：沒啦。 B：要加點糖嗎？ A：對啦。 B：幾碗水，3碗水要加幾碗的那個？ A：應該一半可以啦。 B：喔好我知道。 1、徐慈玲警詢、偵訊之證述（見警二卷第72至74頁、第78頁、偵卷第24頁）。 2、本院核發之余俊發通訊監察書及左列監察譯文（見警二卷第51頁、本院卷第91至93頁）。 3、徐慈玲前科紀錄（見本院前科卷第31至42頁）。 4、道路監視器畫面翻拍照片（見警二卷第73頁）。　  余俊發販賣第一級毒品，累犯，處有期徒刑柒年拾月。 扣案如附表二編號2之物沒收。未扣案如附表二編號3之物、犯罪所得新臺幣貳仟元，均沒收，於全部或一部不能沒收或不宜執行沒收時，追徵其價額。   高雄市○○區○○路00號北極殿廟前     3 （即起訴書附表一編號2） 徐慈玲 110年9月25日10時59分後某時 徐慈玲於右列時間前，先以不詳方式與余俊發相約在左列地點見面，余俊發便先於不詳時、地向徐慈玲收取2,000元價金後，轉向他人購得重量不詳之海洛因1包，再以未扣案、插用右列門號之附表二編號3手機，與徐慈玲聯繫見面，並於左列時、地交付重量不詳之海洛因1包予徐慈玲。 監察對象（A）余俊發：0000000000 通話對象（B）徐慈玲：0000000000 通話時間：110年9月25日10時59分9秒 A→B B：喂。 A：我叫你廟仔這裡你在那邊幹嘛？ B：你沒看到我在這邊嗎？ A：我跟你說叫來廟仔這邊你在那邊幹嘛？ B：喔好啦我過去。 1、徐慈玲警詢、偵訊之證述（見警二卷第76至78頁、偵卷第24頁）。 2、本院核發之余俊發通訊監察書及左列監察譯文（見警二卷第52頁、本院卷第91至93頁）。 3、徐慈玲前科紀錄（見本院前科卷第31至42頁）。 4、道路監視器畫面翻拍照片（見警二卷第76至77頁）。 余俊發販賣第一級毒品，累犯，處有期徒刑柒年拾月。 扣案如附表二編號2之物沒收。未扣案如附表二編號3之物、犯罪所得新臺幣貳仟元，均沒收，於全部或一部不能沒收或不宜執行沒收時，追徵其價額。   高雄市○○區○○路00號北極殿廟前     4 （即起訴書附表二編號1） 葉重成 110年9月24日8時22分後某時 葉重成於右列時間以其所持右列手機，撥打余俊發所持未扣案、插用右列門號之附表二編號3手機，因2人已相約以「牛肉」或「柚子」等為其間之交易暗語，且葉重成均購買固定數額之海洛因，余俊發便先於不詳時、地向葉重成收取1,000元價金後，轉向他人購得重量不詳之海洛因1包，復於左列時、地交付重量不詳之海洛因1包予葉重成。 監察對象（A）余俊發：0000000000 通話對象（B）葉重成：0000000000 ⑴ 通話時間：110年9月24日7時20分6秒 B→A A：喂成哥。 B：喂要吃牛雜嗎？ A：好啊我等一下過去。 B：過來這邊吃啦。 A：好啊。 B：喔。 A：我載我寶貝過去。 B：好啊二個。  ⑵ 通話時間：110年9月24日7時56分19秒 B→A A：喂，成哥我現在過去。 B：嗯，還沒過來。 A：嗯，我現在拿過去。 B：好啦。 A：我現過去。  ⑶ 通話時間：110年9月24日8時22分59秒 B→A A：喂（女聲） B：吃牛肉。 A：要到你那邊了（男聲）。 B：好阿。 1、葉重成警詢、偵訊之證述（見警二卷第98至99頁、偵卷第18頁）。 2、本院核發之余俊發通訊監察書及左列監察譯文（見警二卷第49頁、本院卷第91至93頁）。 3、葉重成前科紀錄（見本院前科卷第43至47頁）。 余俊發販賣第一級毒品，累犯，處有期徒刑柒年捌月。 扣案如附表二編號2之物沒收。未扣案如附表二編號3之物、犯罪所得新臺幣壹仟元，均沒收，於全部或一部不能沒收或不宜執行沒收時，追徵其價額。   屏東縣○○鄉市○巷00號葉重成住處後面公園     5 （即起訴書附表二編號2） 葉重成 110年9月27日15時54分後某時 葉重成於右列⑴之時間以公用電話撥打余俊發所持未扣案、插用右列門號之附表二編號3手機，余俊發便先於不詳時、地向葉重成收取1,000元價金後，轉向他人購得重量不詳之海洛因1包，復於左列時、地交付重量不詳之海洛因1包予葉重成。 ⑴ 監察對象（A）余俊發：0000000000 通話對象（B）葉重成：000000000 通話時間：110年9月27日14時14分30秒 B→A A：喂。 B：喂搖仔。 A：嗯。 B：那天的柚子還有嗎，再幫我載一箱過來。 A：還有2、3箱。 B：先幫我載一箱過來。 A：喔好。 B：幾點要載過來？  ⑵ 監察對象（A）余俊發：0000000000 通話對象（B）葉重成：0000000000 通話時間：110年9月27日15時54分55秒 A→B （未接聽） 1、葉重成警詢、偵訊之證述（見警二卷第99至100頁、偵卷第18至19頁）。 2、本院核發之余俊發通訊監察書及左列監察譯文（見警二卷第49至50頁、本院卷第91至93頁）。 3、葉重成前科紀錄（見本院前科卷第43至47頁）。 余俊發販賣第一級毒品，累犯，處有期徒刑柒年捌月。 扣案如附表二編號2之物沒收。未扣案如附表二編號3之物、犯罪所得新臺幣壹仟元，均沒收，於全部或一部不能沒收或不宜執行沒收時，追徵其價額。   屏東縣○○鄉市○巷00號葉重成住處後面公園     6 （即起訴書附表二編號3） 葉重成 110年10月2日13時22分後某時 葉重成於右列⑴之時間以公用電話撥打余俊發所持未扣案、插用右列門號之附表二編號3手機，余俊發便先於不詳時、地向葉重成收取1,000元價金後，轉向他人購得重量不詳之海洛因1包，再與葉重成相約見面，復於左列時、地交付重量不詳之海洛因1包予葉重成。 ⑴ 監察對象（A）余俊發：0000000000 通話對象（B）葉重成：000000000 通話時間：110年10月2日12時44分27秒 B→A A：喂。 B：喂搖仔。 A：直接到家裡來啦。 B：啥？ A：直接到家裡來啦。 B：我誰你叫我直接到你家裏去。 A：喔靠夭認錯人了。 B：嘿啦搖仔啦，那個柚仔還有嗎？ A：啥？ B：柚仔。 A：有勒。 B：有再幫我載2箱過來啦。 A：喔好啦。 B：挑那個比較乾水的枯萎的比較甜啦。 A：喔好。　   ⑵ 監察對象（A）余俊發：0000000000 通話對象（B）葉重成：0000000000 通話時間：110年10月2日13時22分54秒 B→A B：喂你有打電話給我嗎？ A：有啊。 B：等我一下。 A：喔好啦。 1、葉重成警詢、偵訊之證述（見警二卷第100至101頁、偵卷第19頁）。 2、本院核發之余俊發通訊監察書及左列監察譯文（見警二卷第50頁、本院卷第91至93頁）。 3、葉重成前科紀錄（見本院前科卷第43至47頁）。 余俊發販賣第一級毒品，累犯，處有期徒刑柒年捌月。 扣案如附表二編號2之物沒收。未扣案如附表二編號3之物、犯罪所得新臺幣壹仟元，均沒收，於全部或一部不能沒收或不宜執行沒收時，追徵其價額。   屏東縣○○鎮○○路○段000號之安泰醫院停車場內     

附表二【應予沒收之物】 
編號 物品名稱及數量 所有人 卷證出處 1 未扣案廠牌不詳、IMEI碼000000000000000號手機1支 余俊發 警二卷第163頁 2 扣案門號0000000000號SIM卡1張 同上 警二卷第177頁 3 未扣案廠牌不詳、IMEI碼000000000000000號手機1支 同上 原審卷第103、119頁 

附表三【不予沒收之物】 
編號 扣案物名稱及數量 所有人  卷證出處 1 毒品殘渣袋3只 余俊發  警二卷第177頁 2 毒品注射針筒1支 同上  警二卷第177頁 3 毒品分裝袋1包 同上  警二卷第177頁 4 ASUS牌手機1支(IMEI：000000000000000、000000000000000） 同上  警二卷第177頁 5 安非他命1包 李春忠  警二卷第187頁